臺灣板橋地方法院民事判決　　　　　　　100年度婚字第811號
原　　　告　周妹姣
訴訟代理人　林　凱律師
複代理人　　李德正律師
被　　　告　高長立
上列當事人間請求離婚事件，於民國100 年12月9 日經言詞辯論
終結，本院判決如下：
    主      文
准原告與被告離婚。
訴訟費用由被告負擔。
    事      實
甲、原告方面：
一、聲明：如主文所示。
二、陳述：
（一）原告與被告於民國72年12月5 日在美國紐約市結婚，婚後
      共同居住於紐約，並育有高德成（73年11月26日生）、高
      德名（76年12月10日生）等二名子女。
（二）原告於生育次子高德名之前即返回臺灣待產，生產後原告
      於77年2 月23日攜二子返回美國，竟發現被告已將兩造共
      同住處退租，離家出走，另與其他女子在外居住，不與原
      告聯繫，亦不負擔原告及二名幼子之生活費用，原告不得
      已遂於77年8 月18日帶二名幼子返回臺灣娘家居住，此後
      被告不知去向，雖經原告四處尋找，仍無所獲，迄今未返
      家與原告同居。
（三）原告因需工作賺錢負擔家計，只得將次子高德名交由被告
      母親照顧，詎被告母親於82年3 月15日竟將次子高德名帶
      至美國，自此未歸。
（四）被告有工作能力，能共同負擔家庭經濟，然自其離家以後
      至今，始終未給付家庭生活費用予原告供為家用，對原告
      及子女不聞不問，均賴原告在診所擔任總務，獨力負擔家
      計，扶養子女，家計始獲維持。
（五）綜上，兩造間顯有重大事由，難以維持婚姻，爰依民法第
    1052條第2 項有重大事由，難以維持婚姻之規定，請求判決
    兩造離婚。
三、證據：提出戶籍謄本2 件、服務證明書1 件、建物所有權狀
    影本2 件、土地所有權狀影本7 件、借名登記約定書影本1
    件為證，並聲請訊問證人即兩造之子高德成、原告胞弟吳梅
    壽。
乙、被告方面：
    被告經本院合法通知，未於言詞辯論期日到場，亦未提出任
    何書狀否認或爭執原告之主張。
丙、本院依職權向內政部入出國及移民署函調兩造及子女之入出
    境資料。
    理      由
一、被告經合法通知，未於言詞辯論期日到場，查無民事訴訟法
    第386 條各款所列情形，爰依原告之聲請，由其一造辯論而
    為判決，合先敘明。
二、原告主張兩造係夫妻，現婚姻關係仍存續中，並育有高德成
    （73年11月26日生）、高德名（76年12月10日生）等二名子
    女之事實，業據原告提出戶籍謄本2 件為證，堪認為真實。
三、本件離婚原因事實之判斷：
（一）原告主張其於生育次子高德名之前即返回臺灣待產，生產
      後原告於77年2 月23日攜二子返回美國，竟發現被告已將
      兩造共同住處退租，離家出走，不與原告聯繫，亦不負擔
      原告及二名幼子之生活費用，原告不得已遂於77年8 月18
      日帶二名幼子返回臺灣娘家居住，此後被告不知去向，雖
      經原告四處尋找，仍無所獲，迄今未返家與原告同居之事
      實，除據原告提出上開戶籍謄本為證外，並經證人即兩造
      之子高德成、原告胞弟吳梅壽到庭證述屬實（參見本院10
      0 年9 月7 日言詞辯論筆錄），且經本院依職權向內政部
      入出國及移民署函調兩造及子女之入出境資料查明無訛，
      此有該署100 年7 月27日函1 件暨入出國日期紀錄3 件在
      卷可參。
（二）原告主張其因需工作賺錢負擔家計，只得將次子高德名交
      由被告母親照顧，詎被告母親於82年3 月15日將次子高德
      名帶至美國，自此未歸之事實，業經證人高德成、吳梅壽
      到庭證述明確（參見上開筆錄），且經本院依職權向內政
      部入出國及移民署函調高德名之入出境資料查明無訛，此
      有上開函文暨入出國日期紀錄可參。
（三）原告主張被告有工作能力，能共同負擔家庭經濟，然自其
      離家以後至今，始終未給付家庭生活費用予原告供為家用
      ，對原告及子女不聞不問，均賴原告在診所擔任總務，獨
      力負擔家計，扶養子女，家計始獲維持之事實，業據原告
      提出服務證明書1 件、建物所有權狀影本2 件、土地所有
      權狀影本7 件、借名登記約定書影本1 件為證，核與證人
      高德成、吳梅壽到庭證述情節相符（參見上開筆錄）。
（四）綜上，原告所為上開主張與所舉證據、事實相符，而被告
      經合法通知，既未於言詞辯論期日到場，復未提出書狀作
      何聲明或陳述以供本院審酌，且衡諸證人高德成、吳梅壽
      分別為兩造之子、原告之兄，其等與被告為至親及姻親關
      係，要無羅織誣指被告之必要，所為證言自堪採信。是依
      上開事證，原告主張之事實，依本院調查之結果，自應認
      為真實。
四、按民法第1052條第2 項前段規定：「有前項以外之重大事由
    ，難以維持婚姻者，夫妻之一方得請求離婚。」，其目的在
    使夫妻請求裁判離婚之事由較富彈性。是夫妻間發生足使婚
    姻難以維持之重大事由者，雖不符合該條第1 項所列各款情
    形，亦無不准依該法條第2 項訴請離婚之理，最高法院86年
    3 月4 日86年度第二次民事庭會議決議可資參照。次按婚姻
    係以夫妻之共同生活為目的，配偶應互相協力保持其共同生
    活之圓滿、安全及幸福，因而夫妻應相互尊重以增進情感和
    諧及誠摯之相處，此為維持婚姻之基礎，若此基礎不復存在
    ，致夫妻無法共同生活，無復合可能者，即應認有難以維持
    婚姻之重大事由存在。經查：
（一）被告於77年年間，即擅自離家出走，從未返家與原告共同
      居住生活，迄今多年，雙方徒有夫妻之名，而無夫妻之實
      ，彼此感情已因長期分隔而淡漠，此與夫妻以共同生活為
      目的之本質有違，而失共同生活之基礎，兩造之婚姻於客
      觀上亦已生破綻，而顯無回復共同生活之希望。
（二）被告於77年間離家後，即未返家，亦未問候原告及子女，
      未將其行止告知原告，顯見被告並無與原告維持婚姻共同
      生活之意。
（三）被告自離家出走後，始終未曾給付家庭生活費用予原告供
      為家用，對原告及子女之生活情況不聞不問，幸賴原告工
      作籌措金錢，原告及子女生活始獲維持，顯見被告對家庭
      未盡為人夫、人父之責，其已嚴重違反夫妻須互相協力保
      持共同生活之圓滿及互相扶持之婚姻目的。
（四）綜上所述，兩造於客觀上維持婚姻之情感不復存在，在主
      觀上亦已喪失維持婚姻之意欲，兩造間婚姻所生之破綻，
      已無回復之希望，其情形已構成難以維持婚姻之重大事由
      ，且此項重大事由，尚非可歸責原告。從而，原告依民法
      第1052條第2 項之規定，請求裁判離婚，洵屬有據，應予
      准許。
五、據上論結，本件原告之訴為有理由，依民事訴訟法第385 條
    第1 項前段、第78條，判決如主文。
中    華    民    國   100    年    12    月    23    日
                  家事法庭  法  官  郭光興
以上正本證明與原本無異
如不服本判決，應於判決送達後20日內向本院提出上訴狀
中    華    民    國   100    年    12    月    26    日
                            書記官  簡維萍